【裁判字號】    98,交聲更,29
【裁判日期】    981009
【裁判案由】    聲明異議
【裁判全文】
臺灣臺中地方法院刑事裁定            98年度交聲更字第29號
原處分機關  交通部公路總局臺中區監理所
異  議  人  甲○○
即受處分人
上列異議人即受處分人因違反道路交通管理處罰條例案件，對於
交通部公路總局臺中區監理所豐原監理站於民國98年3月5日所為
裁決處分（案號：中監違字第裁60-HD0000000、中監違字第裁60
-GQ0000000號）不服，聲明異議，經臺灣高等法院臺中分院以98
年度交抗字第917號裁定，撤銷本院所為98年度交聲字第2593 、
2594號裁定，發回本院更為裁定，本院裁定如下：
    主  文
異議均駁回。
    理  由
一、原處分意旨略以：緣案外人李景煌名下之車牌號碼 1403-LB
    號自用小客車（下稱系爭車輛），先後為臺中市警察局交通
    警察隊、臺中縣警察局交通警察隊以中市警交字第GQ000000
    0號、中縣警交相字第HD0000000號違規通知單舉發：(一)於民
    國97年5月21日20時20分，在臺中市○○路○段126號前，在
    禁止臨時停車處所停車（經科學儀器採證），違反道路交通
    管理處罰條例第56條第1項第1款規定；(二)於97年5月29日00
    時19分，在神岡鄉○○路（雷達雙向）處超速，經測速時速
    72公里，違反道路交通管理處罰條例第40條規定。嗣李景煌
    於97年5月27日提出申訴，原處分機關乃於97年6月26日以中
    監自字第0970026170號函，通知異議人於97年7月15日前繳
    納低額罰鍰新臺幣（下同）2,500元整，異議人未於期限內
    繳納，亦未依道路交通管理處罰條例第85條規定提出轉規責
    ，且已逾行政程序法第128條第2項規定之3個月法定救濟期
    間，原處分機關遂依道路交通管理處罰條例第56條第1項第1
    款、第40條、第85條第1項規定，於98年3月5日分別裁處最
    高罰鍰1,200元、2,200元，並計違規點數1點等語。
二、本件異議意旨則以：異議人已出示97年 5月28日買賣契約書
    證明系爭車輛已轉售陳景峻並交其接管，是本件97年5月29
    日及97年 7月24日之違規應予撤銷，改罰所有人陳景峻；且
    本件之罰單，本人未親自至郵局領取，並不知情云云。
三、按受處分人不服道路交通管理處罰條例第 8條所定主管機關
    所為之處罰者，得於接到裁決書之翌日起20日內，向管轄地
    方法院聲明異議，道路交通管理處罰條例第87條第 1項定有
    明文，又交通法庭認聲明異議不合法律上之程式，且無從補
    正者，應以裁定駁回之，道路交通案件處理辦法第18條前段
    亦定有明文。次按，處理違反道路交通管理事件，有關文書
    送達之程序，依行政程序法之規定，違反道路交通管理事件
    統一裁罰基準及處理細則第 5條定有明文。而行政程序法第
    74條規定，送達，不能依前二條規定為之者，得將文書寄存
    送達地之地方自治或警察機關，並作送達通知書兩份， 1份
    黏貼於應受送達人住居所、事務所、營業所或其就業處所門
    首，另 1份交由鄰居轉交或置於該送達處所信箱或其他適當
    位置，以為送達。前項情形，由郵政機關為送達者，得將文
    書寄存於送達地之郵政機關。寄存機關自收受寄存文書之日
    起，應保存 3個月。是行政機關或郵政機關依行政程序法第
    74 條第1項規定為送達者，如於應受送達處所確已完成文書
    寄存於送達地之地方自治、警察機關或郵政機關 (限郵務人
    員送達適用)，並製作送達通知書兩份，1份黏貼於送達處所
    之門首，另1份交由鄰居轉交或置於送達處所信箱或其他適
    當位置時，無論應受送達人實際上於何時受領文書，均以寄
    存之日視為收受送達之日期，而發生送達效力。至於同條第
    3項規定：寄存機關自收受寄存文書之日起，應保存3個月。
    係就寄存機關保存送達文書之期限為規定，對於送達生效日
    期之認定，並無影響，合先敘明。
四、經查：異議人雖於98年7月1日將其戶籍遷至「住臺中市西屯
    區○○○街○段369號8樓之5」，惟其自92年 7月31日起至98
    年6月30日止均設籍在「臺中市○○區○○路 3段120號」等
    情，有本院經內政部戶政司戶役政資料電子閘門系統查詢之
    異議人個人基本資料及遷徒紀錄資料查詢結果（本院98年度
    交聲字第2593、2594卷第34-39頁）附卷可核，復參之異議
    人於97年10月9日及98年1月15日所具之違規陳述單，其上之
    聯絡地址亦均記載上開臺中市○○區○○路3段120號，有卷
    附之陳述單影本 (臺灣高等法院臺中分院98年度交抗字第91
    7號卷第 6頁)可參，足徵上址確為被告當時之住所無訛，則
    原處分機關於98年3月5日裁決後，依上揭地址為送達，並無
    違誤。而上開裁決書業經原處分機關交付郵局掛號郵寄異議
    人當時之住所「臺中市○○區○○路3段120號」，因未獲會
    晤異議人，亦無可代為收受上開裁決書之同居人、受僱人或
    應送達處所之接收郵件人員，郵局遂於98年 3月11日依行政
    程序法第74條規定完成寄存送達程序等情，有原處分機關之
    送達證書 2紙在卷足稽，揆諸前揭條文規定之意旨，原處分
    即本件 2份裁決書之寄存送達，已生合法送達之效力，自不
    因異議人有無領取而受影響，則異議人以其未向郵局領取云
    云置辯，委無足採。再者，本件異議人當時之住所係位於台
    中市，與原處分機關即交通部公路總局臺中區監理所所在地
    之臺中縣大肚鄉，並非同一鄉、鎮、市，且受處分人居住地
    在本院轄區○○道路交通案件處理辦法第12條、法院訴訟當
    事人在途期間標準第4條第 1項第2款之規定，自應加計在途
    期間 3日。是異議人倘對系爭裁決書之處分不服，依前揭規
    定，自應於該裁決書合法送達之翌日即98年 3月12日起算20
    日，並扣除在途期間3日，至98年4月 3日止之異議期間內提
    出異議；然異議人迄至98年 7月31日始行具狀就上開裁決書
    聲明異議，有異議人異議狀上之原處分機關收文章戳 1枚可
    憑，其異議顯已逾前開20日之法定期限，且無從命其補正，
    自應予以駁回。
五、據上論斷，應依道路交通案件處理辦法第18條，裁定如主文
    。
中    華    民    國    98    年    10    月    9     日
                      交通法庭  法  官  林美玲
上正本證明與原本無異。
如不服本裁定，應於送達後五日內，向本院提出抗告狀。
                                書記官  黃珮華
中    華    民    國    98    年    10    月    9     日


司法院資訊處製作；財團法人民間司法改革基金會備份。
